【裁判字號】    90,易,634
【裁判日期】    901127
【裁判案由】    偽造貨幣
【裁判全文】
臺灣宜蘭地方法院刑事判決                            九十年度易字第六三四號
    公  訴  人  臺灣宜蘭地方法院檢察署檢察官
    被      告  丙○○
右列被告因偽造貨幣案件，經檢察官提起公訴（九十年度偵字第一二九０號），本院
判決如左：
    主  文
丙○○收受後方知為偽造之通用紙幣而仍行使，處罰金仟元，如易服勞役，以佰
元折算壹日。
扣案之偽造面額新臺幣壹仟元紙幣捌張（號碼均ＣＭ九０二一三０ＷＤ）及偽造面額
新臺幣伍佰元紙幣陸張（號碼均為ＥＬ五三二三七一ＶＣ）均沒收之。
    事  實
一、丙○○於民國九十年四月五日某時許，於收受不詳姓名之成年男子所支付購買奇
    木桌之價款新臺幣（下同）二萬七千五百元後，方知其中面額一千元之紙幣八張
    （號碼均為ＣＭ九０二一三０ＷＤ）及面額五百元之紙幣六張（號碼均為ＥＬ五
    三二三七一ＶＣ）係屬偽造之新版紙幣，竟不甘損失，於同年月九日十三時許，
    乘搭乘往返臺北、宜蘭之小型九人座遊覽車中途停留臺北縣坪林鄉休息之便，至
    該鄉水柳腳一八七號乙○○經營之商店內，以前開偽造面額一千元紙幣六張及面
    額五百元真鈔一張，向乙○○購買共計價值五千元之茶葉與價值一千二百元之蜜
    餞。嗣因乙○○收受後查覺丙○○交付之面額一千元紙幣均屬偽造，旋即報警，
    並聯繫丙○○搭乘之小型交通車駕駛後，於翌日（即同年月十日）十六時十分許
    ，乘丙○○欲再搭乘該部九人座小型遊覽車由宜蘭往臺北時，帶同員警在宜蘭縣
    宜蘭市蘭陽大橋前當場查獲，並自丙○○身上扣得其餘面額一千元之偽造紙幣二
    張及面額五百元之偽造紙幣六張。
二、案經臺北縣警察局新店分局報告臺灣宜蘭地方法院檢察署檢察官偵查起訴。
    事  實
一、訊據被告到庭固不否認曾至被害人乙○○店內購買茶葉及蜜餞等情不諱，惟矢口
    否認涉犯上開犯行，辯稱：其不知如何分辨真鈔及偽鈔，且當時新版一千元及五
    百元均未普及，其乃第一次取得，故不知所使用之一千元紙幣係屬偽造等語。然
    查：
  (一)扣案面額一千元紙幣八張及面額五百元紙幣六張，均為以彩色噴墨方式仿印，無
    隱藏字及凹版印紋凸起效果，紙質與真鈔不同，水印以灰色墨仿印，安全線以無
    面額數字之金屬線夾於兩張紙間，再將正面紙張切割鏤空露出金屬線段仿造，無
    折光變色效果，正面左下角之「１０００」、「５００」面額數字，無折光變色
    反應等情，有中央銀行發行局九十年六月六日（九０）台央發字第０三００三一
    七二二號函附卷可考，堪認扣案前揭面額一千元及五百元之紙幣均係偽造甚明。
  (二)訊之被告雖執前詞置辯，然其支付購買茶葉及蜜餞共計六千五百元紙幣中，竟包
    含六張偽造千元紙幣，若純屬巧合，衡情已難謂與常理相符。況細探被告偵查中
    自承：其購買茶葉時並無詢問茶葉一兩之價格，僅告知老闆乙○○拿比較好的茶
    葉四、五罐出來，蜜餞是要買給小孩子吃的，數量多少則不記得。茶葉本來是要
    自己喝的，但在返家路上遇到朋友，朋友向其索討茶葉故將剛買的茶葉悉數送給
    朋友（見偵查卷第三二頁反面）等語，亦徵其主觀上應已明知所支付之貨款中包
    括偽造貨幣。蓋以一般日常人購物之基本經驗法則，要無於購物時如此不計金額
    及數量，且在甫購得後旋即隨手全數贈與友人之處理態度。綜此，被告空言飾究
    諉稱不知情等辯詞，堪難採憑。
  (三)又右揭事實，業據被害人乙○○於警訊及偵查中指訴綦詳。證人即承辦警員甲○
    ○亦到庭結證稱：其與被害人乙○○在蘭陽大橋上查獲被告時，被告起先並不承
    認曾在被害人店中購買物品，然因被害人指認十分明確，故將被告帶回坪林訊問
    。途中被告始承認有在被害人店內購物，所買物品一部份已經送人，其餘則在家
    中（見本院九十年十一月二十二日審理筆錄）等語翔實，是以被告遭警查獲時圖
    卸罪責之態度，亦見其並非不知所使用之貨幣係屬偽造。總據前陳，本件被告收
    受偽造面額一千元及五百元紙幣後，因不甘損失而持偽造貨幣購物之事證至臻明
    確，犯行洵足認定。
二、核被告所為，係犯刑法第一百九十六條第二項之收受後知情之行使交付偽造紙幣
    罪。審酌被告於收受偽鈔後不甘損失而再度流通偽鈔，嚴重侵害社會貨幣金融秩
    序，及被害人財產法益，犯後猶砌詞狡卸，扣案偽鈔數量非微，情節匪淺，惟念
    此等心態尚屬人之常情，並無重罰必要，及其素行，犯罪動機、目的、手段、所
    生危害及犯罪後態度等一切情狀，爰酌情量處如主文所示之刑，並諭知易服勞役
    之折算標準，以示懲儆。扣案面額一千元偽造紙幣八張及面額五百元偽造紙幣六
    張，均應依刑法第二百條之規定，併予宣告沒收之。
據上論斷，應依刑事訴訟法第二百九十九條第一項，刑法第一百九十六條第二項、第
二百條、第四十二條第二項，罰金罰鍰提高標準條例第一條前段、第二條，判決如主
文。
本案經檢察官廖允松到庭執行職務
中      華      民      國      九十      年      十一      月   廿七   日
                                  臺灣宜蘭地方法院刑事第二庭
                                          法  官  陳  嘉  年
右正本證明與原本無異。
如不服本判決，應於判決送達後十日內，向本院提出上訴狀。（應附繕本）
                                          書記官  詹  玉  惠
中      華      民      國      九十      年      十一      月   三十   日
刑法第一百九十六條第二項
收受後方知為偽造、變造之通用貨幣、紙幣、銀行券而仍行使，或意圖供行使之用而
交付於人者，處五百元以下罰金。


司法院資訊處製作；財團法人民間司法改革基金會備份。
